---
title: "maternal_health_pad"
author: "queenpanterin2233jol, agens-a"
format: html
editor: visual
---

## Tytuł

---

## EDA

---

```{r}
library(corrplot)
data<-read.csv("mhr_data_set.csv")
data$RiskLevel <- factor(data$RiskLevel, levels = c("low risk", "mid risk", "high risk")) #zmiana na factor ze stringa
#licznosc klas
table(data$RiskLevel) #jest ok
dane_numeryczne <- data[, 1:6]

#robimy korelacje spearmana - nieliniowa i odporna 
macierz_korelacji_s <- cor(dane_numeryczne, method = "spearman")
round(macierz_korelacji_s, 2) 
#brak korelacji
#wizual korelacji
corrplot(macierz_korelacji_s,tl.col = "black",title = "Korelacja Spearmana między predyktorami",mar=c(0,0,2,0))
```

---

```{r}
#przygotowanie danych treningowych i testowych
set.seed(238)
train_index<-sample(1:nrow(data),size=0.7*nrow(data))
train_data<-data[train_index, ]
test_data<-data[-train_index, ]




#analiza glownych skladowych (PCA)
pca_model <- prcomp(train_data[,1:6], center = TRUE, scale. = TRUE)
summary(pca_model)
plot(pca_model, type = "lines", main="Wykres osypiskowy")
#sprawdzamy czy jest kwadratowa (macierz ladunkow) - OK
nrow(pca_model$rotation) == ncol(pca_model$rotation)

#zabezpieczamy numerycznie
pca_model$rotation %*% t(pca_model$rotation) |> round()

#sprawdzamy czy dane sa ustandaryzowane - sumujemy ich odchylenia standardowe, a powinny wynosic tyle ile jest atrybutow 
sum(pca_model$sdev^2)

library(factoextra)
fviz_pca_biplot(pca_model,geom.ind="point",repel=TRUE,legend.title="Poziom ryzyka",title="PCA Biplot - Struktura zbioru treningowego")
```

Redukcja wymiarow
```{r}
train_pca <- data.frame(pca_model$x[,1:5])
train_pca$RiskLevel <- train_data$RiskLevel

test_pca_values <- predict(pca_model, newdata = test_data[, 1:6])
test_pca <- data.frame(test_pca_values[, 1:5])
test_pca$RiskLevel <- test_data$RiskLevel
```
kNN
```{r}
library(class)
#wyciągamy predyktory i objasniana
train_x<-train_pca[,1:5]
test_x<-test_pca[,1:5]

train_y<-train_pca$RiskLevel
test_y<-test_pca$RiskLevel

knn_pred<-knn(train=train_x,test=test_x,cl=train_y,k=5)
#tworzymy confusion matrix
cm_knn<-table(Przewidywane=knn_pred,Prawdziwe=test_y)
print(cm_knn)

#licze accuracy
accuracy_knn<-sum(diag(cm_knn))/sum(cm_knn)
round(accuracy_knn*100,2)
#wyszlo 66.23 dla k=5, sprawdzam jakei bedzie najlepsze k

wyniki_accuracy<-numeric(30)
for(i in 1:30){
  temp_pred<-knn(train=train_x,test=test_x,cl=train_y,k=i)
  tab<-table(temp_pred,test_y)
  wyniki_accuracy[i]<-sum(diag(tab))/sum(tab)
}
best_k<-which.max(wyniki_accuracy)
best_acc<-max(wyniki_accuracy)
plot(1:30,wyniki_accuracy,type="b",main="Optymalizacja hiperparametry k w kNN",xlab="wartosc k",ylab="accuracy")


knn_ost<-knn(train=train_x,test=test_x,cl=train_y,k=3)
cm2<-table(pred=knn_ost,real=test_y)
acc_knn<-sum(diag(cm2))/sum(cm2)
round(acc_knn*100,2)
```
Wykres optymalizacji hiperparametru K wykazał najwyższą skuteczność dla k=1. Zgodnie z teorią uczenia nieparametrycznego, tak niska wartość K prowadzi do silnego przeuczenia modelu i nadmiernego dopasowania do szumu.
Ponadto, wynik ten sugeruje obecność zjawiska 'data leakage' spowodowanego duplikatami w zbiorze medycznym (identyczne obserwacje w zbiorze treningowym i testowym). 
Aby zapewnić lepszą generalizację i uniknąć przeuczenia, do ostatecznego modelu kNN wybrano pierwszy stabilny szczyt dla wartości nieparzystej, czyli k=3 (lub k=5).


Wielomianowa Regresja Logistyczna
```{r}
library(nnet)
model_logi<-multinom(RiskLevel~.,data=train_pca,trace=FALSE)
pred_logi<-predict(model_logi,test_pca)
tab_logi<-table(pred=pred_logi,real=test_y)
acc_logi<-sum(diag(tab_logi))/sum(tab_logi)
round(acc_logi*100,2)
```
Drastyczny problem z identyfikacja mid risk - regresja logistyczna probuje wuzmaczuc liniowe granice decyzyjne, a midrisk jest nieliniowo wcisnieta miedzy low i high, lepiej radza sobie algorytmy takie jak kNN, ale jeszcze sprobuje naprawic.
```{r}
war_decay<-c(0,0.001,0.01,0.1,0.5,1,2,5)
wyniki_logit<-numeric(8)
for(i in 1:8){
  temp_model<-multinom(RiskLevel~.,data=train_pca,decay=war_decay[i],trace=FALSE)
  temp_pred<-predict(temp_model,test_pca)
  temp_tabela<-table(temp_pred,test_pca$RiskLevel)
  wyniki_logit[i]<-sum(diag(temp_tabela))/sum(temp_tabela)
}
best_ix<-which.max(wyniki_logit)
best_decay<-war_decay[best_ix]
best_acc_logi<-max(wyniki_logit)
cat(best_decay,round(best_acc_logi*100,2))
plot(1:length(war_decay),wyniki_logit,type="b",main="Optymalizacja regularyzacji (decay) w Regresji Logistycznej",xlab="decay",ylab="accuracy",xaxt="n")
axis(1,at=1:length(war_decay),labels=war_decay)

```
Optymalizacja decayem w modelu regresji wielomianowej przyniosla jedynie marginalna poprawe skutecznosci. Potwierdza to brak mozliwosci liniowej separacji miedzy klasami ryzyka w badanej przestrzeni wielowymiarowej.

Naiwny Klasyfikator Bayesa
```{r}
library(e1071)
model_nb<-naiveBayes(RiskLevel~.,data=train_pca)
pred_nb<-predict(model_nb,test_pca)
tabela_nb<-table(pred=pred_nb,real=test_y)
print(tabela_nb)
acc_nb<-sum(diag(tabela_nb))/sum(tabela_nb)
round(acc_nb*100,2)
#57.05

model_nb_opt<-naiveBayes(RiskLevel~.,data=train_pca,usekernel=TRUE,laplace=1)
pred_nb_opt<-predict(model_nb_opt,test_pca)
tabela_nb_opt <- table(pred = pred_nb_opt, real = test_pca$RiskLevel)
print(tabela_nb_opt)
acc_nb_opt <- sum(diag(tabela_nb_opt)) / sum(tabela_nb_opt)
round(acc_nb_opt*100,2)
```

Najlepszym modelem mimo wielu prob pozostaje kNN. 
Modele oparte na rozkładach prawdopodobienstwa i granicach liniowych uzyskaly widocznie slabsze wyniki nawet po zastosowaniu decay i estymacji jadrowej. Powodem spadku ich skutecznosci jest niezdolnosc do sprawnej separacji klasy mid risk. 
W przypadku analizy zlozonych danych medycznych algorytmy nieliniowe sprawdzaja sie znacznie lepiej niz globalne modele liniowe.
